【裁判字號】    96,訴,3138
【裁判日期】    970111
【裁判案由】    重利等
【裁判全文】
臺灣板橋地方法院刑事判決              96年度訴字第3138號
公  訴  人  臺灣板橋地方法院檢察署檢察官
被      告  酉○○
                      樓
選任辯護人  方伯勳律師
被      告  辰○○
            卯○○
            子○○
            寅○○
            巳○○
                      號
            庚○○
            乙○○
                      之1
前開六人共同
選任辯護人  李傳侯律師
被      告  丑○○
                      1巷1弄.
            癸○○
            丁○○
            申○○
            壬○○
                      2
            辛○○
            丙○○
                      號
            午○○
            戊○○
            未○○
            甲○○
            己○○
前開十一人共同
選任辯護人  李建慶律師
            賴呈瑞律師
上列被告因重利等案件，經檢察官提起公訴（96年度偵字第7498
號），被告於準備程序進行中就被訴事實為有罪之陳述，經告知
簡式審判程序之旨，並聽取當事人、辯護人之意見後，本院裁定
由受命法官獨任進行簡式審判程序，判決如下：
    主  文
酉○○共同乘他人急迫，貸以金錢，而取得與原本顯不相當之重
利，處有期徒刑捌月；減為有期徒刑肆月，如易科罰金，以新臺
幣壹仟元折算壹日。扣案之帳冊總單貳拾張、借款收帳卡拾貳
張、放款總帳壹本、支票換現金廣告貼紙肆箱、發放廣告用紅包
袋壹疊、支票融資會員卡壹疊、放款帳目資料伍捲、放款記事本
壹本、交戰手冊壹本、每日放款清單壹本、客戶匯款名單肆張、
帳冊玖本、記帳卡肆本、被害人繳款明單伍張、應收帳款明細表
壹張及客戶資料便條紙肆張均沒收。
辰○○共同乘他人急迫，貸以金錢，而取得與原本顯不相當之重
利，處有期徒刑拾月；減為有期徒刑伍月，如易科罰金，以新臺
幣壹仟元折算壹日。扣案之帳冊總單貳拾張、借款收帳卡拾貳
張、放款總帳壹本、支票換現金廣告貼紙肆箱、發放廣告用紅包
袋壹疊、支票融資會員卡壹疊、放款帳目資料伍捲、放款記事本
壹本、交戰手冊壹本、每日放款清單壹本、客戶匯款名單肆張、
帳冊玖本、記帳卡肆本、被害人繳款明單伍張、應收帳款明細表
壹張及客戶資料便條紙肆張均沒收。又共同以加害財產之事，恐
嚇他人致生危害於安全，處有期徒刑肆月，如易科罰金，以新臺
幣壹仟元折算壹日；減為有期徒刑貳月，如易科罰金，以新臺幣
壹仟元折算壹日。應執行有期徒刑陸月，如易科罰金，以新臺幣
壹仟元折算壹日。扣案之帳冊總單貳拾張、借款收帳卡拾貳張
、放款總帳壹本、支票換現金廣告貼紙肆箱、發放廣告用紅包袋
壹疊、支票融資會員卡壹疊、放款帳目資料伍捲、放款記事本壹
本、交戰手冊壹本、每日放款清單壹本、客戶匯款名單肆張、帳
冊玖本、記帳卡肆本、被害人繳款明單伍張、應收帳款明細表壹
張及客戶資料便條紙肆張均沒收。
卯○○共同乘他人急迫，貸以金錢，而取得與原本顯不相當之重
利，處有期徒刑陸月，如易科罰金，以新臺幣壹仟元折算壹日；
減為有期徒刑月，如易科罰金，以新臺幣壹仟元折算壹日。扣
案之帳冊總單貳拾張、借款收帳卡拾貳張、放款總帳壹本、支
票換現金廣告貼紙肆箱、發放廣告用紅包袋壹疊、支票融資會員
卡壹疊、放款帳目資料伍捲、放款記事本壹本、交戰手冊壹本、
每日放款清單壹本、客戶匯款名單肆張、帳冊玖本、記帳卡肆本
、被害人繳款明單伍張、應收帳款明細表壹張及客戶資料便條紙
肆張均沒收。又共同以加害生命、身體之事，恐嚇他人致生危害
於安全，處拘役拾日，如易科罰金，以新臺幣壹仟元折算壹日
；減為拘役拾伍日，如易科罰金，以新臺幣壹仟元折算壹日。
子○○共同乘他人急迫，貸以金錢，而取得與原本顯不相當之重
利，處有期徒刑陸月，如易科罰金，以新臺幣壹仟元折算壹日；
減為有期徒刑月，如易科罰金，以新臺幣壹仟元折算壹日。扣
案之帳冊總單貳拾張、借款收帳卡拾貳張、放款總帳壹本、支
票換現金廣告貼紙肆箱、發放廣告用紅包袋壹疊、支票融資會員
卡壹疊、放款帳目資料伍捲、放款記事本壹本、交戰手冊壹本、
每日放款清單壹本、客戶匯款名單肆張、帳冊玖本、記帳卡肆本
、被害人繳款明單伍張、應收帳款明細表壹張及客戶資料便條紙
肆張均沒收。又共同以加害財產之事，恐嚇他人致生危害於安全
，處拘役肆拾日，如易科罰金，以新臺幣壹仟元折算壹日；減為
拘役貳拾日，如易科罰金，以新臺幣壹仟元折算壹日。
寅○○共同乘他人急迫，貸以金錢，而取得與原本顯不相當之重
利，處有期徒刑陸月，如易科罰金，以新臺幣壹仟元折算壹日；
減為有期徒刑月，如易科罰金，以新臺幣壹仟元折算壹日。扣
案之帳冊總單貳拾張、借款收帳卡拾貳張、放款總帳壹本、支
票換現金廣告貼紙肆箱、發放廣告用紅包袋壹疊、支票融資會員
卡壹疊、放款帳目資料伍捲、放款記事本壹本、交戰手冊壹本、
每日放款清單壹本、客戶匯款名單肆張、帳冊玖本、記帳卡肆本
、被害人繳款明單伍張、應收帳款明細表壹張及客戶資料便條紙
肆張均沒收。又共同以加害財產之事，恐嚇他人致生危害於安全
，處有期徒刑陸月，如易科罰金，以新臺幣壹仟元折算壹日；減
為有期徒刑月，如易科罰金，以新臺幣壹仟元折算壹日。應執
行有期徒刑伍月，如易科罰金，以新臺幣壹仟元折算壹日。扣案
之帳冊總單貳拾張、借款收帳卡拾貳張、放款總帳壹本、支票
換現金廣告貼紙肆箱、發放廣告用紅包袋壹疊、支票融資會員卡
壹疊、放款帳目資料伍捲、放款記事本壹本、交戰手冊壹本、每
日放款清單壹本、客戶匯款名單肆張、帳冊玖本、記帳卡肆本、
被害人繳款明單伍張、應收帳款明細表壹張及客戶資料便條紙肆
張均沒收。
巳○○共同乘他人急迫，貸以金錢，而取得與原本顯不相當之重
利，處有期徒刑陸月，如易科罰金，以新臺幣壹仟元折算壹日；
減為有期徒刑月，如易科罰金，以新臺幣壹仟元折算壹日。扣
案之帳冊總單貳拾張、借款收帳卡拾貳張、放款總帳壹本、支
票換現金廣告貼紙肆箱、發放廣告用紅包袋壹疊、支票融資會員
卡壹疊、放款帳目資料伍捲、放款記事本壹本、交戰手冊壹本、
每日放款清單壹本、客戶匯款名單肆張、帳冊玖本、記帳卡肆本
、被害人繳款明單伍張、應收帳款明細表壹張及客戶資料便條紙
肆張均沒收。
庚○○共同乘他人急迫，貸以金錢，而取得與原本顯不相當之重
利，累犯，處有期徒刑柒月，減為有期徒刑月又拾伍日，如易
科罰金，以新臺幣壹仟元折算壹日。扣案之帳冊總單貳拾張、借
款收帳卡拾貳張、放款總帳壹本、支票換現金廣告貼紙肆箱、
發放廣告用紅包袋壹疊、支票融資會員卡壹疊、放款帳目資料伍
捲、放款記事本壹本、交戰手冊壹本、每日放款清單壹本、客戶
匯款名單肆張、帳冊玖本、記帳卡肆本、被害人繳款明單伍張、
應收帳款明細表壹張及客戶資料便條紙肆張均沒收。又共同以加
害財產之事，恐嚇他人致生危害於安全，累犯，處有期徒刑肆月
，如易科罰金，以新臺幣壹仟元折算壹日；減為有期徒刑貳月，
如易科罰金，以新臺幣壹仟元折算壹日。應執行有期徒刑伍月，
如易科罰金，以新臺幣壹仟元折算壹日。扣案之帳冊總單貳拾張
、借款收帳卡拾貳張、放款總帳壹本、支票換現金廣告貼紙肆
箱、發放廣告用紅包袋壹疊、支票融資會員卡壹疊、放款帳目資
料伍捲、放款記事本壹本、交戰手冊壹本、每日放款清單壹本、
客戶匯款名單肆張、帳冊玖本、記帳卡肆本、被害人繳款明單伍
張、應收帳款明細表壹張及客戶資料便條紙肆張均沒收。
乙○○共同乘他人急迫，貸以金錢，而取得與原本顯不相當之重
利，處有期徒刑陸月，如易科罰金，以新臺幣壹仟元折算壹日；
減為有期徒刑月，如易科罰金，以新臺幣壹仟元折算壹日。扣
案之帳冊總單貳拾張、借款收帳卡拾貳張、放款總帳壹本、支
票換現金廣告貼紙肆箱、發放廣告用紅包袋壹疊、支票融資會員
卡壹疊、放款帳目資料伍捲、放款記事本壹本、交戰手冊壹本、
每日放款清單壹本、客戶匯款名單肆張、帳冊玖本、記帳卡肆本
、被害人繳款明單伍張、應收帳款明細表壹張及客戶資料便條紙
肆張均沒收。
丑○○共同乘他人急迫，貸以金錢，而取得與原本顯不相當之重
利，處有期徒刑陸月，如易科罰金，以新臺幣壹仟元折算壹日；
減為有期徒刑月，如易科罰金，以新臺幣壹仟元折算壹日。扣
案之帳冊總單貳拾張、借款收帳卡拾貳張、放款總帳壹本、支
票換現金廣告貼紙肆箱、發放廣告用紅包袋壹疊、支票融資會員
卡壹疊、放款帳目資料伍捲、放款記事本壹本、交戰手冊壹本、
每日放款清單壹本、客戶匯款名單肆張、帳冊玖本、記帳卡肆本
、被害人繳款明單伍張、應收帳款明細表壹張及客戶資料便條紙
肆張均沒收。又共同以加害財產之事，恐嚇他人致生危害於安全
，處有期徒刑肆月，如易科罰金，以新臺幣壹仟元折算壹日；減
為有期徒刑貳月，如易科罰金，以新臺幣壹仟元折算壹日。應執
行有期徒刑肆月，如易科罰金，以新臺幣壹仟元折算壹日。扣案
之帳冊總單貳拾張、借款收帳卡拾貳張、放款總帳壹本、支票
換現金廣告貼紙肆箱、發放廣告用紅包袋壹疊、支票融資會員卡
壹疊、放款帳目資料伍捲、放款記事本壹本、交戰手冊壹本、每
日放款清單壹本、客戶匯款名單肆張、帳冊玖本、記帳卡肆本、
被害人繳款明單伍張、應收帳款明細表壹張及客戶資料便條紙肆
張均沒收。
癸○○共同乘他人急迫，貸以金錢，而取得與原本顯不相當之重
利，處有期徒刑陸月，如易科罰金，以新臺幣壹仟元折算壹日；
減為有期徒刑月，如易科罰金，以新臺幣壹仟元折算壹日。扣
案之帳冊總單貳拾張、借款收帳卡拾貳張、放款總帳壹本、支
票換現金廣告貼紙肆箱、發放廣告用紅包袋壹疊、支票融資會員
卡壹疊、放款帳目資料伍捲、放款記事本壹本、交戰手冊壹本、
每日放款清單壹本、客戶匯款名單肆張、帳冊玖本、記帳卡肆本
、被害人繳款明單伍張、應收帳款明細表壹張及客戶資料便條紙
肆張均沒收。又共同以加害財產之事，恐嚇他人致生危害於安全
，處有期徒刑伍月，如易科罰金，以新臺幣壹仟元折算壹日；減
為有期徒刑貳月又拾伍日，如易科罰金，以新臺幣壹仟元折算壹
日。應執行有期徒刑伍月，如易科罰金，以新臺幣壹仟元折算壹
日。扣案之帳冊總單貳拾張、借款收帳卡拾貳張、放款總帳壹
本、支票換現金廣告貼紙肆箱、發放廣告用紅包袋壹疊、支票融
資會員卡壹疊、放款帳目資料伍捲、放款記事本壹本、交戰手冊
壹本、每日放款清單壹本、客戶匯款名單肆張、帳冊玖本、記帳
卡肆本、被害人繳款明單伍張、應收帳款明細表壹張及客戶資料
便條紙肆張均沒收。
丁○○共同乘他人急迫，貸以金錢，而取得與原本顯不相當之重
利，處有期徒刑陸月，如易科罰金，以新臺幣壹仟元折算壹日；
減為有期徒刑月，如易科罰金，以新臺幣壹仟元折算壹日。扣
案之帳冊總單貳拾張、借款收帳卡拾貳張、放款總帳壹本、支
票換現金廣告貼紙肆箱、發放廣告用紅包袋壹疊、支票融資會員
卡壹疊、放款帳目資料伍捲、放款記事本壹本、交戰手冊壹本、
每日放款清單壹本、客戶匯款名單肆張、帳冊玖本、記帳卡肆本
、被害人繳款明單伍張、應收帳款明細表壹張及客戶資料便條紙
肆張均沒收。又共同以加害財產之事，恐嚇他人致生危害於安全
，處有期徒刑肆月，如易科罰金，以新臺幣壹仟元折算壹日；減
為有期徒刑貳月，如易科罰金，以新臺幣壹仟元折算壹日。應執
行有期徒刑肆月，如易科罰金，以新臺幣壹仟元折算壹日。扣案
之帳冊總單貳拾張、借款收帳卡拾貳張、放款總帳壹本、支票
換現金廣告貼紙肆箱、發放廣告用紅包袋壹疊、支票融資會員卡
壹疊、放款帳目資料伍捲、放款記事本壹本、交戰手冊壹本、每
日放款清單壹本、客戶匯款名單肆張、帳冊玖本、記帳卡肆本、
被害人繳款明單伍張、應收帳款明細表壹張及客戶資料便條紙肆
張均沒收。
申○○共同乘他人急迫，貸以金錢，而取得與原本顯不相當之重
利，處有期徒刑陸月，如易科罰金，以新臺幣壹仟元折算壹日；
減為有期徒刑月，如易科罰金，以新臺幣壹仟元折算壹日。扣
案之帳冊總單貳拾張、借款收帳卡拾貳張、放款總帳壹本、支
票換現金廣告貼紙肆箱、發放廣告用紅包袋壹疊、支票融資會員
卡壹疊、放款帳目資料伍捲、放款記事本壹本、交戰手冊壹本、
每日放款清單壹本、客戶匯款名單肆張、帳冊玖本、記帳卡肆本
、被害人繳款明單伍張、應收帳款明細表壹張及客戶資料便條紙
肆張均沒收。又共同以加害財產之事，恐嚇他人致生危害於安全
，處有期徒刑月，如易科罰金，以新臺幣壹仟元折算壹日；減
為有期徒刑壹月又拾伍日，如易科罰金，以新臺幣壹仟元折算壹
日。應執行有期徒刑肆月，如易科罰金，以新臺幣壹仟元折算壹
日。扣案之帳冊總單貳拾張、借款收帳卡拾貳張、放款總帳壹
本、支票換現金廣告貼紙肆箱、發放廣告用紅包袋壹疊、支票融
資會員卡壹疊、放款帳目資料伍捲、放款記事本壹本、交戰手冊
壹本、每日放款清單壹本、客戶匯款名單肆張、帳冊玖本、記帳
卡肆本、被害人繳款明單伍張、應收帳款明細表壹張及客戶資料
便條紙肆張均沒收。
壬○○共同乘他人急迫，貸以金錢，而取得與原本顯不相當之重
利，處有期徒刑陸月，如易科罰金，以新臺幣壹仟元折算壹日；
減為有期徒刑月，如易科罰金，以新臺幣壹仟元折算壹日。扣
案之帳冊總單貳拾張、借款收帳卡拾貳張、放款總帳壹本、支
票換現金廣告貼紙肆箱、發放廣告用紅包袋壹疊、支票融資會員
卡壹疊、放款帳目資料伍捲、放款記事本壹本、交戰手冊壹本、
每日放款清單壹本、客戶匯款名單肆張、帳冊玖本、記帳卡肆本
、被害人繳款明單伍張、應收帳款明細表壹張及客戶資料便條紙
肆張均沒收。又共同以加害財產之事，恐嚇他人致生危害於安全
，處拘役肆拾日，如易科罰金，以新臺幣壹仟元折算壹日；減為
拘役貳拾日，如易科罰金，以新臺幣壹仟元折算壹日。
辛○○共同乘他人急迫，貸以金錢，而取得與原本顯不相當之重
利，處有期徒刑陸月，如易科罰金，以新臺幣壹仟元折算壹日；
減為有期徒刑月，如易科罰金，以新臺幣壹仟元折算壹日。扣
案之帳冊總單貳拾張、借款收帳卡拾貳張、放款總帳壹本、支
票換現金廣告貼紙肆箱、發放廣告用紅包袋壹疊、支票融資會員
卡壹疊、放款帳目資料伍捲、放款記事本壹本、交戰手冊壹本、
每日放款清單壹本、客戶匯款名單肆張、帳冊玖本、記帳卡肆本
、被害人繳款明單伍張、應收帳款明細表壹張及客戶資料便條紙
肆張均沒收。又共同以加害財產之事，恐嚇他人致生危害於安全
，處拘役伍拾捌日，如易科罰金，以新臺幣壹仟元折算壹日；減
為拘役貳拾玖日，如易科罰金，以新臺幣壹仟元折算壹日。
丙○○共同乘他人急迫，貸以金錢，而取得與原本顯不相當之重
利，處有期徒刑陸月，如易科罰金，以新臺幣壹仟元折算壹日；
減為有期徒刑月，如易科罰金，以新臺幣壹仟元折算壹日。扣
案之帳冊總單貳拾張、借款收帳卡拾貳張、放款總帳壹本、支
票換現金廣告貼紙肆箱、發放廣告用紅包袋壹疊、支票融資會員
卡壹疊、放款帳目資料伍捲、放款記事本壹本、交戰手冊壹本、
每日放款清單壹本、客戶匯款名單肆張、帳冊玖本、記帳卡肆本
、被害人繳款明單伍張、應收帳款明細表壹張及客戶資料便條紙
肆張均沒收。又共同以加害生命、身體之事，恐嚇他人致生危害
於安全，處有期徒刑月，如易科罰金，以新臺幣壹仟元折算壹
日；減為有期徒刑壹月又拾伍日，如易科罰金，以新臺幣壹仟元
折算壹日。應執行有期徒刑肆月，如易科罰金，以新臺幣壹仟元
折算壹日。扣案之帳冊總單貳拾張、借款收帳卡拾貳張、放款
總帳壹本、支票換現金廣告貼紙肆箱、發放廣告用紅包袋壹疊、
支票融資會員卡壹疊、放款帳目資料伍捲、放款記事本壹本、交
戰手冊壹本、每日放款清單壹本、客戶匯款名單肆張、帳冊玖本
、記帳卡肆本、被害人繳款明單伍張、應收帳款明細表壹張及客
戶資料便條紙肆張均沒收。
午○○共同乘他人急迫，貸以金錢，而取得與原本顯不相當之重
利，處有期徒刑伍月，如易科罰金，以新臺幣壹仟元折算壹日；
減為有期徒刑貳月又拾伍日，如易科罰金，以新臺幣壹仟元折算
壹日。扣案之帳冊總單貳拾張、借款收帳卡拾貳張、放款總帳
壹本、支票換現金廣告貼紙肆箱、發放廣告用紅包袋壹疊、支票
融資會員卡壹疊、放款帳目資料伍捲、放款記事本壹本、交戰手
冊壹本、每日放款清單壹本、客戶匯款名單肆張、帳冊玖本、記
帳卡肆本、被害人繳款明單伍張、應收帳款明細表壹張及客戶資
料便條紙肆張均沒收。又共同以加害財產之事，恐嚇他人致生危
害於安全，處拘役拾日，如易科罰金，以新臺幣壹仟元折算壹
日；減為拘役拾伍日，如易科罰金，以新臺幣壹仟元折算壹日。
戊○○共同乘他人急迫，貸以金錢，而取得與原本顯不相當之重
利，處有期徒刑肆月，如易科罰金，以新臺幣壹仟元折算壹日；
減為有期徒刑貳月，如易科罰金，以新臺幣壹仟元折算壹日。扣
案之帳冊總單貳拾張、借款收帳卡拾貳張、放款總帳壹本、支
票換現金廣告貼紙肆箱、發放廣告用紅包袋壹疊、支票融資會員
卡壹疊、放款帳目資料伍捲、放款記事本壹本、交戰手冊壹本、
每日放款清單壹本、客戶匯款名單肆張、帳冊玖本、記帳卡肆本
、被害人繳款明單伍張、應收帳款明細表壹張及客戶資料便條紙
肆張均沒收。
未○○共同乘他人急迫，貸以金錢，而取得與原本顯不相當之重
利，累犯，處有期徒刑柒月，減為有期徒刑月又拾伍日，如易
科罰金，以新臺幣壹仟元折算壹日。扣案之帳冊總單貳拾張、借
款收帳卡拾貳張、放款總帳壹本、支票換現金廣告貼紙肆箱、
發放廣告用紅包袋壹疊、支票融資會員卡壹疊、放款帳目資料伍
捲、放款記事本壹本、交戰手冊壹本、每日放款清單壹本、客戶
匯款名單肆張、帳冊玖本、記帳卡肆本、被害人繳款明單伍張、
應收帳款明細表壹張及客戶資料便條紙肆張均沒收。
甲○○共同乘他人急迫，貸以金錢，而取得與原本顯不相當之重
利，處有期徒刑伍月，如易科罰金，以新臺幣壹仟元折算壹日；
減為有期徒刑貳月又拾伍日，如易科罰金，以新臺幣壹仟元折算
壹日。扣案之帳冊總單貳拾張、借款收帳卡拾貳張、放款總帳
壹本、支票換現金廣告貼紙肆箱、發放廣告用紅包袋壹疊、支票
融資會員卡壹疊、放款帳目資料伍捲、放款記事本壹本、交戰手
冊壹本、每日放款清單壹本、客戶匯款名單肆張、帳冊玖本、記
帳卡肆本、被害人繳款明單伍張、應收帳款明細表壹張及客戶資
料便條紙肆張均沒收。
己○○共同乘他人急迫，貸以金錢，而取得與原本顯不相當之重
利，處有期徒刑陸月，如易科罰金，以新臺幣壹仟元折算壹日；
減為有期徒刑月，如易科罰金，以新臺幣壹仟元折算壹日。扣
案之帳冊總單貳拾張、借款收帳卡拾貳張、放款總帳壹本、支
票換現金廣告貼紙肆箱、發放廣告用紅包袋壹疊、支票融資會員
卡壹疊、放款帳目資料伍捲、放款記事本壹本、交戰手冊壹本、
每日放款清單壹本、客戶匯款名單肆張、帳冊玖本、記帳卡肆本
、被害人繳款明單伍張、應收帳款明細表壹張及客戶資料便條紙
肆張均沒收。又共同以加害財產之事，恐嚇他人致生危害於安全
，處拘役伍拾捌日，如易科罰金，以新臺幣壹仟元折算壹日；減
為拘役貳拾玖日，如易科罰金，以新臺幣壹仟元折算壹日。
    事實及理由
一、本件犯罪事實及證據，除起訴書之犯罪事實欄第一行至第二
    十四行第二十個字止應補正為「
    (一)庚○○曾於民國九十四年間因違反槍砲彈藥刀械管制條例
      案件，經臺灣高雄地方法院以九十四年度簡字第三０一一
      號判決判處有期徒刑四月確定，於九十四年十一月二日易
      科罰金執行完畢；未○○曾於九十二年間因違反毒品危害
      防制條例案件，經臺灣嘉義地方法院以九十二年度訴字第
      二一四號判決判處有期徒刑一年六月確定，於九十五年一
      月十日縮短刑期假釋出監，於九十五年七月一日假釋縮刑
      期滿，未經撤銷假釋，以已執行完畢論。
    (二)辰○○基於乘他人急迫貸以金錢而取得與原本顯不相當之
      重利之犯意，自九十三年五月間起經營「王仔地下錢莊」
      ，而於九十五年間酉○○與辰○○共同基於上開犯意聯絡
      ，由酉○○提供資金加入經營，辰○○並自九十五年間陸
      續以每月薪資約新臺幣（下同）三、四萬元之代價僱用與
      其有上開犯意聯絡之寅○○、乙○○、癸○○、卯○○、
      子○○、巳○○、庚○○、丑○○、丁○○、申○○、壬○○、辛○○、丙○○、己○○、未○○、甲○○、午○○、戊○○，以向攤販、店家發放載有借款廣告之名片，
      並留下聯絡電話以供聯絡，而招攬急需用款之民眾聯絡借
      款，而在如附件之附表一所示之時間、乘如附件之附表一
      所示之借款人急需用款紓困之際，貸放如附件附表一所示
      之金額，其借款方式係由借款人簽發本票、借據並提供擔
      保品，並以如附件附表一所示之方式支付利息，而以此方
      式，向借款人收取與原本顯不相當之重利（詳細借款時間
      、借款金額、收受之利息詳如附件之附表一所示，惟附件
      之附表一編號一之借款時間應更正為九十六年一月間、利
      息部分應更正為每借六萬元，預扣一萬元，每天繳兩千元
      ）。而辰○○、寅○○、卯○○、子○○、庚○○、丑○○、癸○○、丁○○、申○○、壬○○、辛○○、丙○○
      、午○○、己○○同為上開「王仔地下錢莊」之成員（辰
      ○○為負責人），為期錢莊能繼續經營得以收取重利，而
      基於共同恐嚇危害安全之犯意聯絡，只要借款人無法如期
      償還本息，即由辰○○指派上開成員分別向無法如期償還
      本息之借款人即如附件之附表二所示之被害人，以如附件
      之附表二所示之犯罪手法，分別以加害生命、身體或財產
      之事，恐嚇如附件之附表二所示之被害人致生危害於安全
      （詳細恐嚇時間、地點、被害人、恐嚇之態樣及實施恐嚇
      犯行之實際行為人均詳如附件之附表二所示），」，及證
      據另補充被告二十人於本院審理時之自白外，均引用檢察
      官起訴書之記載（詳如附件）。
二、核被告辰○○、酉○○、寅○○、乙○○、癸○○、卯○○
    、子○○、巳○○、庚○○、丑○○、丁○○、申○○、壬○○、辛○○、丙○○、己○○、未○○、甲○○、午○○
    、戊○○所為，均係犯刑法第三百四十四條之乘他人急迫，
    貸以金錢，而取得與原本顯不相當之重利罪。又按刑事法若
    干犯罪行為態樣，本質上原具有反覆、延續實行之特徵，立
    法時既予特別歸類，定為犯罪構成要件之行為要素，則行為
    人基於概括之犯意，在密切接近之一定時、地持續實行之複
    次行為，倘依社會通念，於客觀上認為符合一個反覆、延續
    性之行為觀念者，於刑法評價上，即應僅成立一罪。學理上
    所稱「集合犯」之職業性、營業性或收集性等具有重複特質
    之犯罪均屬之，例如經營、從事業務、收集、販賣、製造、
    散布等行為概念者是（最高法院九十五年度台上字第一０七
    九號判決要旨參照）。本件被告辰○○、酉○○共同經營地
    下錢莊，被告辰○○並以每月三、四萬元之代價僱用與其有
    重利犯意聯絡之寅○○、乙○○、癸○○、卯○○、子○○
    、巳○○、庚○○、丑○○、丁○○、申○○、壬○○、辛○○、丙○○、己○○、未○○、甲○○、午○○、戊○○
    ，共同以發放載有借款廣告之名片，乘不特定被害人急迫需
    款，反覆密集對眾多被害人出借款項，以取得與原本顯不相
    當之重利，顯屬職業性犯罪，本質上既具有反覆性，則被告
    基於概括之犯意，在密切接近之一定時間及空間內反覆從事
    複次重利行為，無非從事該職業性犯罪之當然結果，應認均
    屬包括一罪，自無併合論罪可言，至本件被告之犯罪行為時
    間係分別自九十三年五月間起或九十五年間起至九十六年三
    月二十九日為警查獲止，其所為多次重利之犯行，跨越九十
    五年七月一日刑法修正施行前、後，惟本件既評價為一罪，
    應以最後行為時之法律處斷，故本件應直接適用修正施行後
    之新法，無新舊法比較適用之問題，即無再就九十五年七月
    一日前之重利犯行另論已修法刪除之常業重利罪，併此敘明
    。被告二十人就上開重利犯行，互有犯意聯絡及行為分擔，
    為共同正犯。又被告辰○○、寅○○、卯○○、子○○、庚○○、丑○○、癸○○、丁○○、申○○、壬○○、辛○○
    、丙○○、午○○、己○○同為上開「王仔地下錢莊」之成
    員（辰○○為負責人），渠等為期錢莊能繼續經營得以收取
    重利，只要借款人無法如期償還本息，即由被告辰○○分別
    指派寅○○、卯○○、子○○、庚○○、丑○○、癸○○、
    丁○○、申○○、壬○○、辛○○、丙○○、午○○、己○○（實際實施恐嚇犯行之時間、地點、行為人詳附件之附表
    二所載），以加害生命、身體或財產之事，恐嚇如附件附表
    二所示之被害人，渠等本於經營地下錢莊期能持續收取重利
    ，對未能如期清償本息之借款人施行恐嚇討債行為，本質上
    仍具有反覆、延續性行為之特徵，可認恐嚇討債行為為其應
    執行之業務行為，應可認其如附件附表二之複次恐嚇犯行，
    無非係為經營地下錢莊而本於同一概括之恐嚇討債犯意，應
    認均屬包括一罪，分別就如附件附表二所示之行為人之犯行
    ，各論以情節最重之一罪，無併合論罪可言。又如附件之附
    表二所示之行為人就附表二編號一至三十二所示之犯行，同
    一次犯行之行為人間及各該行為人與被告辰○○間就各該次
    之恐嚇危害安全犯行，分別有犯意聯絡及行為分擔，各為共
    同正犯。被告辰○○、寅○○、卯○○、子○○、庚○○、
    丑○○、癸○○、丁○○、申○○、壬○○、辛○○、丙○○、午○○、己○○等人所為上開重利及恐嚇危害安全犯行
    （詳如附件之附表二所示），犯意各別，行為互異，應分論
    併罰。查被告庚○○、未○○有前述之科刑紀錄，有臺灣高
    等法院被告全國前案紀錄表附卷可稽，其受有期徒刑執行完
    畢，五年以內故意再犯本件有期徒刑以上之罪，均為累犯，
    依刑法第四十七條第一項之規定加重其刑。爰審酌被告貸放
    金錢取得與原本顯不相當之重利，危害社會金融秩序，兼衡
    如附件附表二所示之行為人（被告）對未能如期清償本息之
    借款人，為達討債之目的而施以恐嚇犯行，被害人所受之危
    害，並斟酌被告之素行、犯罪之動機、目的、手段、任職上
    開錢莊之期間、所分擔之犯行暨犯後坦承犯行，深具悔意等
    一切情狀，分別量處如主文所示之刑，並除被告辰○○、酉
    ○○、庚○○、未○○所犯重利罪部分以外之其他罪刑均諭
    知易科罰金之折算標準。又本件被告犯罪時間均係在九十六
    年四月二十四日以前，合於中華民國九十六年罪犯減刑條例
    第二條第一項第三款之規定，且非同條例第三條所定不得減
    刑之罪，是併依上開減刑條例規定均予以減其宣告刑二分之
    一，被告辰○○、酉○○、庚○○、未○○部分就重利罪部
    分並依同條例第九條規定諭知減刑後如易科罰金之折算標準
    ，暨就被告辰○○、寅○○、庚○○、丑○○、癸○○、丁○○、申○○、丙○○部分，分別定應執行之刑暨均諭知易
    科罰金之折算標準。
三、扣案之帳冊總單二十張、借款收帳卡三十二張、放款總帳一
    本、支票換現金廣告貼紙四箱、發放廣告用紅包袋一疊、支
    票融資會員卡一疊、放款帳目資料五捲、放款記事本一本、
    交戰手冊一本、每日放款清單一本、客戶匯款名單四張、帳
    冊九本、記帳卡四本、被害人繳款明單五張、應收帳款明細
    表一張及客戶資料便條紙四張，均係被告辰○○經營地下錢
    莊所有供犯重利罪所用之物，爰依刑法第三十八條第一項第
    二款之規定併予宣告沒收。至如起訴書之證據清單編號五，
    除上開物品以外之物，尚無直接證據足資證明係供犯本案所
    用之物，爰不另為沒收之宣告，附此敘明。
四、應依刑事訴訟法第二百九十九條第一項前段、第二百七十三
    條之一第一項、第三百十條之二、第四百五十四條第一項、
    第二項，刑法第二十八條、第三百零五條、第三百四十四條
    、第四十七條第一項、第四十一條第一項前段、第五十一條
    第五款、第三十八條第一項第二款，刑法施行法第一條之一
    第一項、第二項前段，中華民國九十六年罪犯減刑條例第二
    條第一項第三款、第七條、第九條，判決如主文。
五、如不服本判決，得自收受送達之翌日起十日內向本院提出上
    訴狀（須附繕本）。
本案經檢察官鄭潔如到庭執行職務。
中    華    民    國    97    年    1     月    11    日
                  刑事第十七庭  法  官  李幼妃
以上正本證明與原本無異
如不服本判決，應於判決送達後10日內敘明上訴理由，向本院提
出上訴狀（應附繕本），上訴於臺灣高等法院。
                                書記官  黃頌棻
中    華    民    國    97    年    1     月    11    日
附錄本案論罪科刑法條全文
中華民國刑法第305條
（恐嚇危害安全罪）
以加害生命、身體、自由、名譽、財產之事，恐嚇他人致生危害
於安全者，處2年以下有期徒刑、拘役或3百元以下罰金。
中華民國刑法第344條
（重利罪）
乘他人急迫、輕率或無經驗貸以金錢或其他物品，而取得與原本
顯不相當之重利者，處1年以下有期徒刑、拘役或科或併科1千元
以下罰金。


司法院資訊處製作；財團法人民間司法改革基金會備份。
